【裁判字號】    98,抗,157
【裁判日期】    980619
【裁判案由】    拍賣抵押物
【裁判全文】
臺灣臺中地方法院民事裁定               98年度抗字第157號
抗  告  人  乙○○
相  對  人  甲○○
                        之12.
送達代收人  易定芳律師
上列當事人間拍賣抵押物事件，對於民國98年4月30日本院98年
度司拍字第425號所為裁定，提起抗告，本院合議庭裁定如下：
    主  文
抗告駁回。
抗告程序費用新臺幣壹仟元由抗告人負擔。
    理  由
一、抵押權經設定登記後，債權人因債務屆滿未受清償，依民法
    第873條第1項之規定，即得聲請法院拍賣抵押物，如對於此
    項法律關係有爭執時，亦應由有爭執之人提起訴訟，以求解
    決，不得僅依抗告程序聲明其有爭執，並據為廢棄拍賣裁定
    之理由（參最高法院51年臺抗字第269號判例參照）。易言
    之，聲請法院裁定准許拍賣抵押物，係屬非訟事件，為裁定
    之法院僅就抵押權人所提出之債權憑證、抵押權設定契約書
    、他項權利證明書、不動產登記謄本為形式上之審查，無從
    審酌屬於實體事項之法律關係。其抗告法院亦僅能就形式要
    件是否具備為審查，不得審究抗告人所爭執之實體事項。
二、本件相對人主張：抗告人於民國（下同）97年10月31日以其
    所有如原裁定附表所示不動產設定新臺幣（下同）400萬元
    之抵押權登記，以擔保抗告人對相對人所負之債務。茲相對
    人對抗告人有本票債權270萬元經催討未獲清償，爰依民法
    第873條第1項規定，聲請拍賣抵押物等語。並提出他項權利
    證明書、抵押權設定契約書、土地及建物登記謄本及本票等
    資料（均影本）為證。經原審審查其形式要件業已具備，裁
    定准許拍賣抵押物，即無不合。
三、抗告意旨雖略以：(一)相對人因業務之便，未經抗告人簽字及
    同意，虛設偽造抵押權設定契約書之委任，取得虛偽之設定
    ，虛偽設定怎能作為裁定之依據，抗告人已向臺中市中正地
    政事務所提出嚴重抗議及異議。(二)從98年5月4日土地及建物
    登記謄本中發現：97年10月31日相對人登記之字號為097普
    309050號，97年10月31日抗告人登記之字號為097普309380
    號，當天抗告人是第1號申辦登記的，且所申請的土地及建
    物謄本並無被設定，由此可知相對人所提一切書狀是非法虛
    偽設定。(三)抗告人於97年10月31日上午8時14分已向臺中市
    中正地政事務所辦理坐落臺中市○○區○○段1351-3地號之
    土地所有權狀及同段1223建號之建築改良物所有權狀申請權
    利書狀補給登記手續完成，並無被設定，且經臺中市中正地
    政事務所依法公告一個月並無任何異議，並於97年12月2日
    合法取得新的土地及建築改良物權利書狀，依法從申請土地
    及建築改良物權利書狀補給登記中起，任何人不得以舊的土
    地及建築改良物權利書狀申請設定抵押權及任何債權擔保。
    (四)本案已進入刑事訴訟程序及民事訴訟程序，懇請待司法調
    查終結及判決後再行裁定。經查，本件抗告人上開抗告意旨
    ，縱為屬實，亦核屬實體上之爭執，依上開說明，並非本件
    非訟事件程序得以審究。綜上，本件抗告為無理由，應予駁
    回。
四、據上論結，本件抗告為無理由，依非訟事件法第46條、第21
    條第2項、第24條第1項，民事訴訟法第495條之1第1項、第
    449條第1項、第78條裁定如主文。
中    華    民    國    98    年    6     月    19    日
                民事第四庭  審判長法  官  王  銘
                                  法  官  陳文燦
                                  法  官  王鏗普
正本係照原本作成。
如不服本裁定，僅得於收受本裁定正本送達後10日內，以適用法
規顯有錯誤為理由，向本院提出再抗告狀（須附繕本並繳納再抗
告裁判費新臺幣1,000元），經本院許可後始可再抗告。
中    華    民    國    98    年    6     月    19    日
                                  書記官


司法院資訊處製作；財團法人民間司法改革基金會備份。
